【裁判字號】    97,訴,1506
【裁判日期】    971210
【裁判案由】    違反台灣地區與大陸地區人民關係條例等
【裁判全文】
臺灣屏東地方法院刑事判決              97年度訴字第1506號
公  訴  人  臺灣屏東地方法院檢察署檢察官
被      告  乙○○
上列被告因違反臺灣地區與大陸地區人民關係條例等案件，經檢
察官提起公訴（97年度偵字第5001號），本院裁定改依簡式審判
程序審理，判決如下：
    主  文
乙○○共同違反不得使大陸地區人民非法進入臺灣地區之規定，
處有期徒刑陸月，減為有期徒刑參月，如易科罰金，以銀元參佰
元即新臺幣玖佰元折算壹日。
    事  實  及  理  由
一、事實：本件事實引用起訴書之記載（如附件）。
二、證據：本件證據除引用起訴書之記載（如附件），並引用被
    告於本院審理中之自白為證據。
三、按行為後法律有變更者，適用行為時之法律。但行為後之法
    律有利於行為人者，適用最有利於行為人之法律，刑法第2
    條第1 項定有明文，茲因本件論罪科刑所適用之臺灣地區及
    大陸地區人民關係條例第79條，業於92年12月29日修正公布
    ，並於92年12月31日施行。刑法亦於94年2 月2 日修正公布
    ，並於95年7 月1 日施行，其中第214 條之罰金刑、第28條
    、第55條、第41條及第74條等規定均有修正，自屬行為後法
    律有變更，爰詳述比較結果如下：
    (一)修正前臺灣地區及大陸地區人民關係條例第79條第1 項規
      定：「違反第15條第1 款規定者, 處5 年以下有期徒刑、
      拘役或科或併科新台幣50萬元以下罰金」, 修正後之同條
      例第79條第1 、2 項則規定：「違反第15條第1 款規定者
      , 處1 年以上7 年以下有期徒刑，得併科新臺幣100 萬元
      以下罰金。意圖營利而犯前項之罪者, 處3 年以上10年以
      下有期徒刑，得併科新臺幣500 萬元以下罰金」，經比較
      結果，新法並未有利於被告，仍應依修正前第79條第1 項
      規定論處。
    (二)修正後之刑法施行法第1 條之1 規定：「中華民國94 年1
      月7 日刑法修正施行後，刑法分則編所定罰金之貨幣單位
      為新臺幣。94年1 月7 日刑法修正時，刑法分則編未修正
      之條文定有罰金者，自94年1 月7 日刑法修正施行後，就
      其所定數額提高為30倍。但72年6 月26日至94年1 月7 日
      新增或修正之條文，就其所定數額提高為3 倍」。故自95
      年7 月1 日起，刑法第214 條使公務員登載不實罪之法定
      刑已由「3 年以下有期徒刑、拘役或500 元以下罰金」修
      改為「3 年以下有期徒刑、拘役或新臺幣15,000元以下罰
      金」。因原定「罰金500 元」係以銀元計算，依罰金罰鍰
      提高標準條例第1 條及現行法規所定貨幣單位折算新臺幣
      條例第2 條規定計算結果，亦即「新臺幣15,000元」。故
      本罪之徒刑、拘役及罰金刑上限，修正前後並無變更。惟
      修正後刑法第33條第5 款規定: 「罰金: 新臺幣1,000 元
      以上，以百元計算之。」修正前之刑法同條款則規定：「
      罰金：1 元以上」（依罰金罰鍰提高標準條例第1 條規定
      應為銀元10元, 即新臺幣30元）。故依修正後之規定，刑
      法第214 條之法定刑下限已經提高，新舊法比較結果，以
      修正前之舊法對被告較為有利。
    (三)而關於刑法第28條規定，此次修正僅將法文「共同實施犯
      罪」修正為「共同實行犯罪」，對被告而言，修正後之規
      定並未較為有利。
    (四)刑法修正後，原第55條牽連犯之規定已經刪除。因被告所
      犯行使使公務員登載不實文書及使大陸地區人民非法入境
      2 罪，得依修正前刑法第55條牽連犯規定從一重處斷，依
      修正後法律規定，則應論以數罪，經比較結果，仍以修正
      前之刑法第55條規定較有利被告。
    (五)修正後之刑法第41條第1 項規定已將易科罰金之折算標準
      提高為「以新臺幣1,000 元、2,000 元、3,000 元折算一
      日」，並刪除「因身體、教育、職業或家庭之關係，執行
      顯有困難者」之條件, 第2 項增訂「前項規定於數罪併罰
      ，其應執行之刑未逾6 月者，亦適用之」，而修正前刑法
      第41條第1 項則規定「得以1 元以上3 元以下折算1 日」
      （依修正前罰金罰鍰提高標準條例第2 條規定，係就原定
      數額提高為100 倍折算1 日即銀元100 元以上300 元以下
      折算1 日），故關於易科罰金折算標準，以修正前之折算
      標準對被告較為利，故應依刑法第2 條第1 項本文規定，
      適用修正前刑法第41條第1 項前段及罰金罰鍰提高標準條
      例第2 條規定，定其易科罰金之折算標準。
    (六)經上述綜合比較結果，認以修正前之刑法及臺灣地區與大
      陸地區人民關係條例之規定較有利於被告，故應適用修正
      前之各該法律規定論處。
四、按臺灣地區與大陸地區人民關係條例第15條第1 款所稱「使
    大陸地區人民非法進入臺灣地區」者，非以偷渡者為限，如
    使大陸地區人民以假結婚真入境之脫法方式進入臺灣地區者
    ，亦應屬之（最高法院92年台上字第40號判決參照）。是核
    被告乙○○所為，係犯修正前刑法第216 條、第214 條之行
    使使公務員登載不實事項於公文書罪，及違反修正前臺灣地
    區與大陸地區人民關係條例第15條第1 款規定，應依修正前
    同條例第79條第1 項使大陸地區人民非法進入臺灣地區罪論
    處。被告使公務員登載不實之低度行為，為行使登載不實文
    書之高度行為所吸收，不另論罪。被告所犯上開2 罪，有方
    法、結果之牽連關係，應依修正前刑法第55條之規定，從一
    重之修正前臺灣地區與大陸地區人民關係條例第79條第1 項
    之罪處斷。被告乙○○、甲○○及綽號「老王」之成年男子
    等3 人，就前揭行使使公務員登載不實文書之犯行有犯意聯
    絡及行為分擔；被告及綽號「老王」之成年男子就使大陸地
    區人民非法來台之犯行亦有犯意聯絡及行為分擔，故均為共
    同正犯。爰審酌被告乙○○之教育程度為國中畢業，並無犯
    罪前科（卷附臺灣高等法院被告前案紀錄表參照），其因經
    濟情況不佳，為圖小利，以「假結婚」之方式，使大陸地區
    人民非法來臺打工，其行為不僅影響戶政機關對戶籍管理之
    正確性外，且足以危害國家安全及社會秩序，其事後坦承犯
    行，態度良好等一切情狀，量處如主文所示之刑，又因其犯
    罪時間係在96年4 月24日以前，所犯亦非中華民國96年罪犯
    減刑條例所規定不得減刑之罪或曾於該條例施行前遭通緝而
    於施行後緝獲，故再依上開條例減刑二分之一，並依法諭知
    易科罰金之折算標準，以資懲儆。
據上論斷，依刑事訴訟法第273 條之1 第1 項前段、第299 條第
1 項前段、第310 條之2 ，修正前臺灣地區與大陸地區人民關係
條例第79條第1 項、第15條第1 款，刑法第2 條第1 項前段、第
11 條 前段，修正前刑法第28條、第214 條、第216 條、第55條
、第41條第1 項前段，修正前罰金罰鍰提高標準條例第1 條前段
、修正前同條例第2 條，現行法規所定貨幣單位折算新臺幣條例
第2 條，中華民國96年罪犯減刑條例第2 條第1 項第3 款、第7
條，判決如主文。
中    華    民    國    97    年    12    月    10    日
                  刑事第四庭    法  官  王以齊
以上正本證明與原本無異。
如不服本判決應於收受判決後10日內向本院提出上訴書狀，並
應敘述具體理由；其未敘述上訴理由者，應於上訴期間屆滿後
20日內向本院補提理由書（均須按他造當事人之人數附繕本）
「切勿逕送上級法院」。
                                書記官  蔡進吉
中    華    民    國    97    年    12    月    10    日
附錄本判決論罪科刑法條：
臺灣地區與大陸地區人民關係條例第79條第1項
違反第15條第1 款規定者，處1 年以上7 年以下有期徒刑，得併
科新臺幣1 百萬元以下罰金。
臺灣地區與大陸地區人民關係條例第15條
下列行為不得為之：
一  使大陸地區人民非法進入臺灣地區。
刑法第216條
行使第210 條至第215 條之文書者，依偽造、變造文書或登載不
實事項或使登載不實事項之規定處斷。
刑法第214條
明知為不實之事項，而使公務員登載於職務上所掌之公文書，足
以生損害於公眾或他人者，處3 年以下有期徒刑、拘役或5 百元
以下罰金。


司法院資訊處製作；財團法人民間司法改革基金會備份。
